臺灣臺中地方法院刑事判決　　　　　　　　　　　　九十一年度訴字第一五二四號
　　公　訴　人　臺灣臺中地方法院檢察署檢察官
　　被　　　告　甲○○
右列被告因違反廢棄物清理法案件，經檢察官提起公訴（九十一年度偵字第五八０四
號），本院判決如左：
    主  文
甲○○無罪。
    理  由
一、公訴意旨略以：被告甲○○係受僱於乙○○（所涉違反廢棄物清理法案件，現另
    移送臺灣高等法院臺中分院併案審理中），在其位於臺中縣大里市○○○段七十
    之十地號廢棄物清理場，擔任司機，職司廢棄物之載運與清理，明知張某僅領有
    廢棄物清除許可證，無法從事一般廢棄物之堆置與貯存，詎被告甲○○竟與張某
    共同連續基於概括犯意之聯絡，自民國九十年九月下旬起繼續駕駛大貨車搭載建
    築廢棄物前往該場地堆置貯存，嗣於九十一年三月二十二日下午五時許，甲○○
    復載運廢棄物回上址傾倒時，為警會同環保警察隊第二中隊稽查員當場查獲。因
    認被告甲○○共同連續涉犯違反廢棄物清理法第四十六條第一項第四款之罪嫌云
    云。
二、按犯罪事實應依證據認定之，無證據不得推定其犯罪事實；又不能證明被告犯罪
    者，應諭知無罪之判決，刑事訴訟法第一百五十四條、第三百零一條第一項分別
    定有明文。次按事實之認定，應憑證據，所謂證據，須適於為被告犯罪事實之證
    明者，始得採為斷罪資料，如未能發現相當證據，或證據不足以證明，自不能以
    推測或擬制之方法以為裁判基礎；又認定不利於被告之事實，須依積極證據，苟
    積極證據不足為不利於被告事實之認定時，即應為有利於被告之認定，更不必有
    何有利之證據，最高法院五十三年臺上字第二七五０號、三十年上字第八一六號
    、四十年臺上字第八六號分別著有判例可資參照。又認定犯罪事實應依證據，為
    刑事訴訟法所明定，故被告否認犯罪事實所持之辯解，縱屬不能成立，仍非有積
    極證據足以證明其犯罪行為，不能遽為有罪之認定，此最高法院三十年上字第一
    八三一號亦著有判例。又按犯罪之成立，須犯罪行為人對於犯罪之行為具有「知
    」與「欲」，即行為人於主觀上須具有犯罪之故意，始得成立。
三、本件公訴人認被告甲○○共同連續涉犯違反廢棄物清理法第四十六條第一項第四
款之罪嫌，無非係以被告甲○○前曾於八十九年九月二十七日，在上址為相同之
    工作為警查獲，嗣經檢察官對負責人乙○○提起公訴，而被告部分檢察官認其不
    知情而為不起訴處分，此分別有該案起訴書及處分書（八十九年偵字第一六０六
    九號、九十年偵字第一一六八六號）附卷可稽，從而被告甲○○歷經前次教訓後
    當知受僱張某幫忙載運垃圾為堆置貯存應屬違法之事理應謹慎不能再犯，乃其竟
    繼續受張某僱用為相同之工作，其辯稱不知情顯非可採，並有現場照片多張存卷
    可佐，為其論據。惟訊據被告則堅決否認有何如公訴人所指之違反廢棄物清理法
    之犯行，辯稱：伊是今年農曆過年回去工作的，伊是作臨時工，因伊找不到工作
    只好又回去作，一個禮拜大約在清理場做三、四天，薪水是日領的一天約一千三
    百元。且老闆說他有申請廢棄物清理的牌照下來了，而且可以到后里的焚化爐倒
    。伊並不知道廢棄物的執照是有分等級的，伊不曉得法律有這些規定，伊只是受
    僱於乙○○，他說他有牌照伊就做，伊想說他有執照應該不會違法，所以伊才去
    打零工的等語。
四、本院查：訊據證人即被告之老闆乙○○於本院審理時到庭結證稱：「我是有向被
    告說我有拿到執照，但我並沒有說是何種廢棄物執照，我想說他也不懂，我自己
    是知道這些執照的申請範圍為何，但被告就不知道，被告只是依照我的指示處理
    ，他只是作臨時工而已，我就只有僱用他一人而已，有工作我才跟他說，他真的
    不懂，我們也不能害他，當初會分類，也是依照縣政府的函，清除也是依照縣政
    府的函，說要分類才能清除」等語（詳見本院九十一年七月二十二日審判筆錄）
    ，足認被告上開所辯：老闆說他有申請廢棄物清理的牌照下來了，而且可以到后
    里的焚化爐倒，伊只是受僱於乙○○，他說他有牌照伊就做，伊想說他有執照應
    該不會違法，所以伊才去作乙節，應可採信。又依行政院環境保護署於八十八年
    五月十二日所公布修正之「一般廢棄物貯存清除處理方法及設施標準」第二條所
    規定之「貯存」、「清除」、「清理」等專用名詞定義內容可知，具一般知識經
    驗之中等學歷之人，若僅由營利事業登記證上所載之營業項目：「廢棄物清除業
    」內容觀之，實不可能知悉該公司所營之業務內容及範圍。是被告上開所辯：老
    闆說他有申請廢棄物清理的牌照下來了，而且可以到后里的焚化爐倒，伊並不知
    道廢棄物的執照是有分等級的，伊不曉得法律有這些規定乙情，亦屬可採。參以
    被告更不可能於工作前要求雇用人乙○○拿出許可證審核其內容，並逐一對比上
    開「一般廢棄物貯存清除處理方法及設施標準」第二條所規定之「貯存」、「清
    除」、「清理」等專用名詞之定義（衡情恐被告尚不知有上開法規之存在，甚且
    若經被告觀閱後實亦難謂其了解其三者間之不同）等情，實難率認被告有何如公
    訴人起訴書中所指稱之「明知張某僅領有廢棄物清除許可証，無法從事一般廢棄
    物之堆置與貯存」犯罪故意可言。自不得僅因被告在知悉原雇主乙○○領有廢棄
    物清除許可證後，再度受僱工作，即以此逕為認定被告主觀上具有共同連續違反
    廢棄物清理法第四十六條第一項第四款之犯罪故意。此外，復查無其他積極證據
    足認被告有何如公訴人所指之犯行，不能證明被告犯罪，揆諸首揭說明，自應諭
    知被告為無罪之判決，以免冤抑。
據上論斷，應依刑事訴訟法第三百零一條第一項，判決如主文。
本案經檢察官沈淑宜到庭執行職務。
中      華      民      國      九十一      年    七    月    三十一    日
                                臺灣臺中地方法院刑事第六庭
                                    法  官  許  旭  聖
右正本證明與原本無異。
如不服本判決，應於判決送達後十日內向本院提出上訴狀（應附繕本），上訴於
臺灣高等法院臺中分院。
                                    書記官
中      華      民      國      九十一      年    七    月    三十一    日
